【裁判字號】    99,訴,250
【裁判日期】    991223
【裁判案由】    偽造文書等
【裁判全文】
臺灣臺東地方法院刑事判決               99年度訴字第250號
公  訴  人  臺灣臺東地方法院檢察署檢察官
被      告  廖志勝
上列被告因偽造文書等案件，經檢察官提起公訴（99年度偵字第
1623號），被告於準備程序中為有罪之陳述，經本院合議庭裁定
改由受命法官獨任進行簡式審判程序，判決如下：
    主  文
廖志勝犯業務侵占罪，處有期徒刑陸月，如易科罰金，以新臺幣
壹仟元折算壹日；又犯行使偽造私文書罪，處有期徒刑貳月，如
易科罰金，以新臺幣壹仟元折算壹日，偽造創世紀變額萬能壽險
保險契約內容變更申請書「要保人簽章欄」上偽造之「曾林一菁
」署押壹枚，沒收之；又犯業務侵占罪，處有期徒刑陸月，如易
科罰金，以新臺幣壹仟元折算壹日。應執行有期徒刑拾月，如易
科罰金，以新臺幣壹仟元折算壹日，偽造創世紀變額萬能壽險保
險契約內容變更申請書「要保人簽章欄」上偽造之「曾林一菁」
署押壹枚，沒收之。
    事  實
一、廖志勝自民國93年8月30日起受僱於國泰人壽保險股份有限
    公司（下稱國泰人壽保險公司）擔任保險業務員，負責對外
    招攬各類保險、解釋保險商品內容及及代收保戶繳交之保險
    費等業務，為從事業務之人，因其一時需錢孔急，分別為下
    列之犯行：
(一)廖志勝基於意圖自己不法之所有，利用保戶曾林一菁委託其
    代繳國泰人壽保險公司「創世紀變額萬能壽險」（保單號碼
    ：0000000000號，下稱本件壽險契約）保險費之機會，將其
    於96年7月30日某時許，向曾林一菁所收取原應支付予國泰
    人壽保險公司之保險費新臺幣（下同）3萬元，以變易持有
    為所有之意思予以侵占入己，而挪為己用。
(二)其後，因曾林一菁變更本件壽險契約保險費之繳納方式，而
    向廖志勝索討前揭保險費，然因廖志勝一時無力返還，且為
    免上情遭曾林一菁所察覺，竟又基於行使偽造私文書之犯意
    ，於96年11月16日，冒用曾林一菁之名義，擅自填寫「創世
    紀變額萬能壽險保險契約內容變更申請書」之內容，並於該
    申請書之「要保人簽章」之欄位上，偽造曾林一菁之署押1
    枚，而偽造完成用以表示曾林一菁本人欲向國泰人壽保險公
    司減少本件壽險契約投資金額3萬元用意之私文書後，隨即
    於同日持以向國泰人壽保險公司辦理變更手續，而足以生損
    害於曾林一菁及國泰人壽保險公司對於保險契約管理之正確
    性。
(三)然因國泰人壽保險公司承辦人員行政作業之疏失，致該公司
    於96年11月21日將30萬元（即溢付27萬）匯至曾林一菁所有
    之第一商業銀行臺東分行帳號00000000000號帳戶之內，而
    上情為廖志勝所知悉後，認有機可乘，遂又基於意圖自己不
    法之所有，以其欲將前揭溢付之27萬元繳回公司為由，於96
    年11月30日向曾林一菁收取前揭溢付之27萬元，且未將該款
    項繳回該公司，並以變易持有為所有之意思予以侵占入己，
    而挪為己用。嗣因曾林一菁遲未收受本件壽險契約之保單帳
    戶價值定期報告，經詢廖志勝亦未獲其回應，乃委由他人代
    為查詢本件壽險契約之投資情況，始查悉上情。
二、案經國泰人壽保險公司訴由臺灣臺東地方法院檢察署偵查起
    訴。
    理  由
一、上揭事實，業經被告廖志勝於偵查中、本院準備程序及審理
    時坦承不諱，核與被害人即證人曾林一菁於偵查中之證述之
    被害情節相符，復有被害人曾林一菁上開第一銀行帳戶存摺
    交易明細影本、國泰人壽倉世紀變額萬能壽險（丁型）要保
    書影本、創世紀變額萬能壽險保險契約內容變更申請書影本
    各1份在卷可稽，足認被告之自白與事實相符。本件事證明
    確，被告之犯行洵堪認定。
二、核被告廖志勝犯罪事實一(一)、(三)所為，均係犯刑法第33
    6條第2項之業務侵占罪；犯罪事實一(二)所為，係犯刑法第
    216條及第210條之行使偽造私文書罪；其偽造「曾林一菁」
    署押行為，係其偽造私文書之部分行為，而其偽造私文書之
    低度行為，復為行使偽造私文書之高度行為所吸收，均不另
    論罪；又其上開2次業務侵占及1次行使偽造私文書之犯行，
    犯意各別，行為互殊，應分論併罰。爰審酌被告為保險公司
    業務員，深受保戶之信任，詎竟悖於業務上之誠信，將保戶
    交付予伊之保險費及國泰人壽保險公司溢付保戶之款項侵占
    入己，並為恐東窗事發，而偽造創世紀變額萬能壽險保險契
    約內容變更申請書，不僅造成所任職保險公司之損失，亦令
    保戶深受其害，兼衡被告犯後始終坦承犯行，態度良好，及
    迄未賠償保險公司之損失，暨其犯罪之動機、目的、手段、
    前無任何犯罪紀錄之品行、家庭狀況係低收入戶等一切情狀
    ，分別量處如主文所示之刑，並定易科罰金之折算標準，併
    定其應執行之刑及易科罰金之折算標準。至被告廖志勝於卷
    附創世紀變額萬能壽險保險契約內容變更申請書「要保人簽
    章欄」上偽造之「曾林一菁」署押壹枚，應依刑法第219條
    宣告沒收之。
據上論斷，應依刑事訴訟法第273條之1第1項、第299條第1項前
段，刑法第336條第2項、216條、第210項、第41條第1項前段、
第41條第8項、第51條第5款、第219條、第38條第1項第2款，刑
法施行法第1條之1第1項、第2條前段，判決如主文。
本案經檢察官胡晟榮到庭執行職務。
中    華    民    國    99    年    12    月    23    日
                  刑事第四庭    法  官  郭世顏
以上正本證明與原本無異。
如不服本判決應於收受送達後10日內向本院提出上訴書狀，並應
敘述具體理由；其未敘述上訴理由者，應於上訴期間屆滿後20日
內向本院補提理由書（均須按他造當事人之人數附繕本）。「切
勿逕送上級法院」。告訴人或被害人對於本判決如有不服，請書
具不服之理由狀，請求檢察官上訴者，其上訴期間之計算係以檢
察官收受判決正本之日期為準。
                                書記官  姚佳華
中    華    民    國    99    年    12    月    24    日
附錄論罪科刑法條全文：
中華民國刑法第336條
（公務公益侵占罪、業務侵占罪）
對於公務上或因公益所持有之物，犯前條第1 項之罪者，處1 年
以上7 年以下有期徒刑，得併科5 千元以下罰金。
對於業務上所持有之物，犯前條第1 項之罪者，處6 月以上5 年
以下有期徒刑，得併科3 千元以下罰金。
前二項之未遂犯罰之。
中華民國刑法第216條
（行使偽造變造或登載不實之文書罪）
行使第210 條至第215 條之文書者，依偽造、變造文書或登載不
實事項或使登載不實事項之規定處斷。
中華民國刑法第210條
（偽造變造私文書罪）
偽造、變造私文書，足以生損害於公眾或他人者，處5 年以下有
期徒刑。

司法院資訊處製作；財團法人民間司法改革基金會備份。
